【裁判字號】    95,上更(一),146
【裁判日期】    950816
【裁判案由】    違反毒品危害防制條例
【裁判全文】
臺灣高等法院高雄分院刑事判決     95年度上更(一)字第146號
上  訴  人
即  被  告  甲○○
指定辯護人  張蓉成  律師
上列上訴人因違反毒品危害防制條例案件，不服臺灣高雄地方法
院91年度訴字第2066號中華民國91年11月29日第一審判決（起訴
案號：臺灣高雄地方法院檢察署91年度偵字第4357號），提起上
訴，本院判決如下：
    主  文
原判決撤銷。
甲○○持有第一級毒品，累犯，處有期徒刑貳年。扣案之海洛因
玖包（合計淨重貳拾捌點肆壹公克、包裝重參點零柒公克）、甲
基安非他命壹包（驗前毛重拾玖點陸公克、驗後毛重拾玖點肆伍
公克），均沒收銷燬之。
    事  實
一、甲○○於民國85年間，因違反槍砲彈藥刀械管制條例案件，
    經臺灣高雄地方法院以85年度重訴字第79號判處有期徒刑2
    年6 月，其不服提起上訴，嗣經本院以86年度上訴字第467
    號判決駁回上訴確定，並於88年8 月22日執行完畢。詎仍不
    知悔改，明知海洛因、甲基安非他命分屬毒品危害防制條例
    第2 條第2 項第1 款、第2 款之第一、二級毒品（原審誤載
    為第2 條第1 項第1 款），不得非法持有，竟於90年8 月8
    日晚上9 時30分許，在高雄市○○路高雄監理站前，以新台
    幣（下同）5 萬元之價格，向不詳姓名年籍之綽號「阿成」
    之成年男子購買第一級毒品海洛因9 包（合計淨重28.41 公
    克、包裝重3.07公克）、第二級毒品甲基安非他命1 包後（
    驗前毛重19.6公克、驗後毛重19.45 公克）而持有之。嗣於
    90 年8月8 日22時30分許（原審誤載為21時30分許），在高
    雄縣鳳山市○○路與南華路口附近，因警發現甲○○形跡可
    疑，經要求其出示證件查驗身份時，甲○○不慎由褲子口袋
    中掉出上開毒品海洛因1 包，員警察覺有異，搜索其身，再
    由其上衣口袋中扣得其餘毒品，始查知上情。
二、案經內政部警政署高雄港務警察所移送台灣高雄地方法院檢
    察署檢察官及檢察官自動檢舉偵查起訴。
    理  由
一、上訴人即被告甲○○（下稱被告）經合法傳喚雖未到庭，惟
    其於本院前審調查、審理時，對於上開時地為警查獲持有第
    一級毒品海洛因9 包、甲基安非他命1 包之事實均坦承不諱
    ，惟辯稱：當天下午2 點左右，漆國樑在高雄縣鳳山市○○
    路、瑞隆路口附近的小吃部自助ＫＴＶ裡我向借車，說毒品
    先放在我這裡，等一下再來拿。漆國樑機車還我後，我就把
    毒品放在機車裡面，後來我又把毒品拿出來，放在我的口袋
    裡面。漆國樑交給我時，沒有跟我說那是毒品，但他手上提
    著一包塑膠袋包著的東西，我知道他有吸毒，我猜是毒品，
    但我不知道是海洛因或甲基安非他命，毒品是漆國樑寄放的
    云云。經查：
  (一)被告於90年8 月8 日下午10時30分許，在高雄縣鳳山市○○
    路與南華路口，因形跡可疑，經警要求其出示證件查驗身份
    時，被告不慎由褲子口袋中掉出上開毒品海洛因一包，員警
    察覺有異，搜索其身，再由其上衣口袋中扣得其餘毒品，合
    計共10包情事，業經被告於警訊中陳稱：「我因掏出證件時
    不慎將1 小包海洛因毒品一併露出讓警方發現，所以同意警
    方檢視我隨身物品，進而發現該批毒品」等語（見警卷第1
    頁反面第7 、8 行），及於原審陳稱：「（發現你當場掉出
    毒品壹包查獲，並扣得身上共持有海洛因9 小包及安非他命
    1 小包？）有這件事」、「（毒品在你身上查獲？）是的」
    、「放在我口袋裡面」（見原審卷第33頁第6 至14行、第34
    頁倒數第2 行），及於本院前審陳稱：「我放在身上（指毒
    品）」等語（本院上訴卷第104 頁第15行）。且扣案之物係
    被告所有一節，亦據被告於警訊中供稱：「該批海洛因及安
    非他命毒品是我於民國91年8 月8 日21時30分左右，在高雄
    市○○路高雄監理站前以5 萬元之代價，向一位綽號阿成的
    男子購得」等語（見警卷第1 頁反面），從而扣案之物確係
    被告持有一節堪以認定。又前開查扣之毒品10包，經分別送
    請法務部調查局及高雄醫學大學附設中和紀念醫院檢驗結果
    ，認白色粉末9 包內均含海洛因成分（合計淨重28.41 公克
    、包裝重3.07公克）、結晶體1 包呈甲基安非他命陽性反應
    （驗前毛重19.6公克、驗後毛重19.45 公克），有法務部調
    查局90年8 月22日（90）陸（一）第000000000 號鑑定通知
    書及高雄醫學大學附設中和紀念醫院91年1 月29日編號0000
    000 號檢驗報告各1 紙附卷可稽（見毒偵卷第12頁、他字卷
    第12頁），是被告持有之前開白色粉末9 包係第一級毒品海
    洛因，結晶體1 包係第二級毒品甲基安非他命均無訛。
  (二)被告雖稱：查扣之毒品係漆國樑所有寄放云云，惟其於警訊
    中已供稱：「該批海洛因及安非他命毒品是我於民國91年8
    月8 日21時30分左右，在高雄市○○路高雄監理站前以5 萬
    元之代價，向一位綽號阿成的男子購得」等語（見警卷第1
    頁反面）。其後雖於偵查、原審審理及本院前審改稱毒品係
    友人漆國樑所交付，惟就漆國樑交付毒品之細節，先於偵查
    中供陳：「‧‧‧毒品是我朋友曲國良的（應係漆國樑之誤
    ），我二人在一起說話，他跑掉，‧‧‧東西是他掉在地上
    叫我放在口袋，警察來時他跑掉，‧‧‧」、「（東西是漆
    國樑的？）答：是，他在瑞隆路要下車前說有警察，先寄放
    我一下。」（毒偵卷第19頁、第31頁）、「我與漆國一起
    ，漆某當夜巧遇我，就拿一包東西寄放我，說一下就取回。
    我是在武營路遇到漆某，．．約查獲前20分鐘交我‧‧‧」
    （見偵字卷第17頁反面）；嗣於原審審理中供述：「（身上
    毒品如何來？）漆國樑的，那天漆國樑傍晚向我借車，之後
    把車子還給我時，漆國樑說他跟我說他在武營路菜市場叫我
    過去，他把車子還給我時，他說有壹包東西在車內要寄放給
    我，他說他馬上要來拿，漆國樑就跟朋友走了，我就打開機
    車置物箱，裡面有壹包東西用白色的塑膠袋包著，我就把東
    西拿起來，放在我口袋裡面，我知道裡面包著毒品。」（見
    原審卷第34頁）；復於本院前審陳稱：「當天下午2 點左右
    在鳳山市○○路、瑞隆路口附近的小吃部自助ＫＴＶ裡，漆
    國樑跟我借車，說毒品先放在我這裡，等一下再來拿。漆國
    樑機車還我後，我就把毒品放在機車裡面，後來我又把毒品
    拿出來，放在我的口袋裡面，我有喊漆國樑，但是他就走了
    」、「因為漆國樑在下午4 、5 點向我借車，他還我車的時
    候，從座墊那裡拿了一包東西給我說要寄放我那裡」等語（
    見本院上訴卷第28頁、第10頁），是被告所持毒品來源為何
    ，其於警訊及偵、審中所陳，已迥不相同，再就其所述係漆
    國交付一節比較前後說詞，亦可見下列矛盾之處：(1)毒品
    究係漆國直接交付被告？還是掉落於地再加交付？亦或置
    於返還之機車內由其自行取出？(2)被告究係於瑞隆路亦或於
    武營路巧遇漆國？顯見被告說詞根本前後反覆，難已盡信
    。
  (三)雖證人漆國樑亦到庭附和被告說詞，供稱毒品係其所有，惟
    其於偵查中稱：「我借他的車後，把車還他，毒品忘了取回
    。．．我借車一、二小時，借去買毒品，買回朋友約要喝酒
    ，我急急忙忙趕去，忘要取回，也沒告訴他」、「次日他交
    保回來有打電話給我問此事」（見偵字卷第26頁反面、第27
    頁），於原審審理中稱：「我在高雄縣鳳山市一甲加油站向
    被告借得機車，我騎他機車去跟我朋友拿安非他命、海洛因
    ，我回來後將上開毒品放在機車內」、「總共7 萬8 千元，
    分很多包包裝，我全部放在機車置物箱內」、「我把車開回
    去還給被告時，我忘記把毒品拿出來了」、「（平常如何找
    被告？）很少，我都是用打電話跟他聯絡，不知道他平常出
    現在那裡」等語（見原審卷第39至41頁），於本院前審陳稱
    ：「機車還被告的時候，我忘記拿起來，被告也不知道機車
    內有我的毒品。大約下午5 點多在鳳山保泰路、南華路路邊
    跟被告借，天黑的時候7 點到9 點之間機車也是在借車的地
    方還被告」等語（見本院上訴卷第47頁），是證人漆國樑所
    述借車、還車時間，有無告知被告寄放東西等情，均與被告
    前開所述不同。況上開毒品海洛因及甲基安非他命合計總重
    約48公克，且依證人漆國樑所述，平常很少找被告，不知道
    被告平常出現在那裡，借車係為購買毒品，總價約7 萬8 千
    元，則其又豈可能於花費如此多之金錢購買如此多之毒品後
    ，忘記機車內有毒品而留置於平常很少聯絡之被告機車上未
    取走？是證人漆國樑所述顯與常情有所違背；再被告供稱：
    漆國樑知悉其常至武營路經營投幣式ＫＴＶ之友人店內，故
    會至該處向其索回毒品一節，亦與漆國樑陳稱：「（平常如
    何找被告？）很少。我都是用打電話跟他聯絡，不知道他平
    常出現在哪裡。」等語（見原審卷第36頁、第41頁），明顯
    不相一致，由此益見證人漆國樑所言純係偏袒被告之詞，自
    不足採信。是前開第一級及第二級毒品非證人漆國樑寄放，
    亦非其放在車上忘記取回，而係被告所有一節，應堪認定。
    扣案之毒品既是被告所有而非漆國所寄放，則被告辯稱伊
    因係他人寄放，故不知裡面是海洛因或甲基安非他命云云，
    即不足採信。又漆國樑證稱海洛因與甲基安非他命係其所有
    ，雖不利於自己，但如依其所證述，被告即可免除罪刑，尤
    其於公訴人以被告涉犯毒品危害防制條例第5 條第2 項之罪
    起訴時，如認定被告係受託寄放，對被告而言，亦可獲遠較
    起訴為輕之刑，而漆國樑亦僅成立持有第一、二級毒品罪，
    故漆國樑所為不利於己之證述，對被告而言，卻是極大之利
    益，而漆國樑所述既有上開矛盾之處，故當不能以漆國樑承
    認扣案毒品係其所有，即認所證可採。
  (四)再被告查獲時雖辯稱：係為自己施用而購入扣案毒品，且自
    承查獲前不到一小時有施用海洛因，前一天有施用甲基安非
    他命云云，但尿液卻無嗎啡及甲基安非他命反應，此有高雄
    市政府衛生局煙毒尿液檢驗成績書一紙附卷可稽（見毒偵卷
    第16頁），故其於警訊中關於此部分之自白與事實不符。被
    告經本院傳喚未到庭，無從自其陳述了解其持有第一、二級
    毒品之原因，但被告於80年間曾因違反麻醉藥品管理條例案
    件被判刑，有臺灣高等法院被告前案紀錄表附卷可稽（見本
    院卷第20頁背面），足見其稱自80年起有施用毒品即非憑空
    捏造，其於警訊自白有施用第一、二級毒品，無非係想證明
    其確有施用第一、二級毒品之犯行，雖其尿液檢驗結果，均
    呈陰性反應，但此只能證明被告自白於查獲前不久，及前一
    日有施用第一、二級毒品為不實，其原因可能係被告誇大其
    詞。但不能於本案無積極證據證明被告係意圖販賣而購買第
    一、二級毒品之情形下，即以被告上開自白不符，進而反推
    被告有意圖販賣第一、二級毒品之犯行。
  (五)綜上所述，被告前開所辯，係屬卸責之詞，不足採信，被告
    前開犯行已堪認定。
二、查被告行為後，毒品危害防制條例已於92年7 月9 日修正，
    並自93年1 月9 日施行，修正前之該條例第11條第1 項、第
    2 項原規定：「持有第一級毒品者，處3 年以下有期徒刑、
    拘役或新臺幣5 萬元以下罰金」、「持有第二級毒品者，處
    2 年以下有期徒刑、拘役或新臺幣3 萬元以下罰金」，嗣該
    條第1 項、第2 項就持有第一、二級毒品之要件及處罰刑度
    雖未修正，惟增列第4 項「持有毒品達一定數量者，加重其
    刑至二分之一，其標準由行政院定之」規定，嗣並經行政院
    於93年1 月9 日發布施行「轉讓持有毒品加重其刑之數量標
    準」，該標準第2 條規定：轉讓、持有第一級毒品淨重5 公
    克以上者、第二級毒品淨重10公克以上，加重其刑至二分之
    一。比較毒品危害防制條例修正前、後之規定，自以修正前
    之規定有利於被告，依刑法第2 條第1 項規定，自應適用修
    正前之該條例第11條第1 項規定處斷。是核被告所為，係犯
    修正前毒品危害防制條例第11條第1 項、第2 項之持有第一
    、二級毒品罪。公訴人雖認被告所為係犯毒品危害防制條例
    第5 條第1 項、第2 項之意圖販賣而持有第一、二級毒品罪
    ；惟查被告為警查獲時之海洛因毒品數量淨重28.41 公克，
    甲基安非他命數量驗前毛重19.6公克，雖較一般施用者所持
    有之數量為多，然尚難認為鉅量，而本案除扣案之毒品外，
    並無其他供分裝用之電子磅秤、夾鏈袋等物扣案，則被告持
    有毒品若係意在販賣，則其如何分裝？是自難以被告持有之
    數量稍多，即謂其持有毒品之目的在供販賣之用，遽論以意
    圖販賣而持有第一、二級毒品罪。又檢察官起訴之意圖販賣
    而持有毒品罪與持有毒品罪，皆以持有毒品為其基本事實，
    僅前者之罪係以販賣之意圖而持有，為其加重處罰條件，故
    起訴之基本事實為持有毒品，本院自得變更起訴法條。被告
    同時持有第一級及第二級毒品，係一行為觸犯數罪名，應依
    刑法第55條想像競合犯之規定，從一重之持有第一級毒品罪
    論處。再被告曾於85年間，因違反槍砲彈藥刀械管制條例案
    件，經臺灣高雄地方法院以85年度重訴字第79號判決判處有
    期徒刑2 年6 月，上訴本院後經上訴駁回確定，於88年8 月
    22日執行完畢之事實，有台灣高等法院被告前案紀錄表在卷
    可按（見本院卷第21頁），茲於5 年以內再故意犯本件有期
    徒刑以上之罪，不論依修正前之刑法第47條，或修正後之刑
    法第47條第1 項之規定，均構成累犯，對被告而言並無有利
    或不利之情形，自不生新舊法比較之問題，應逕依修正前之
    刑法第47條，論以累犯，並加重其刑。
三、原審據以論處被告罪刑，固非無見；惟查：並無任何積極證
    據足資證明被告持有毒品之目的，在供販賣之用，此已說明
    如前，是原審遽認被告涉有毒品危害防制條例第5 條第1 項
    、第2 項之罪，自有未合。被告上訴意旨否認犯罪，指摘原
    判決不當，固無理由；惟原判決既有上開可議之處，自應由
    本院將原判決撤銷改判。審酌被告持有毒品之數量不少、未
    將持有之毒品販賣給他人施用，及其犯罪之手段、犯後態度
    等一切情狀，量處如主文第2 項所示之刑。扣案之第一級毒
    品海洛因9 包（合計淨重28.41 公克、包裝重3.07公克）、
    第二級毒品甲基安非他命1 包（驗前毛重19.6公克、驗後毛
    重19.45 公克），均係毒品，不問屬於犯人與否，均應依毒
    品危害防制條例第18條第1 項前段規定，宣告沒收併銷燬之
    。至於鑑驗耗用之毒品既已滅失，即毋庸再為沒收之諭知。
四、被告經合法傳喚未到庭，爰不待其陳述，逕行判決。
據上論結，應依刑事訴訟法第369 條第1 項前段、第371 條、第
364 條、第299 條第1 項前段、第300 條、修正前毒品危害防制
條例第11條第1 項、第2 項、毒品危害防制條例第18條第1 項前
段、刑法第2 條第1 項、第11條、第55條、修正前刑法第47條，
判決如主文。
本案經檢察官林應華到庭執行職務。
中    華    民    國    95    年    8     月    16    日
                  刑事第八庭    審判長法  官  李炫德
                                      法  官  簡志瑩
                                      法  官  李淑惠
以上正本證明與原本無異。
檢察官如不服本判決應於收受本判決後10日內向本院提出上訴書
狀，其未敘述上訴理由者，並得於提起上訴後10日內向本院補提
理由書狀（均須按他造當事人之人數附繕本）「切勿逕送上級法
院」。
被告不得上訴。
中    華    民    國    95    年    8     月    17    日
                                      書記官  盧雅婷
附錄本案判決論罪科處法條：
修正前毒品危害防制條例第11條第1項、第2項
持有第一級毒品者，處 3 年以下有期徒刑、拘役或新臺幣 5 萬
元以下罰金。
持有第二級毒品者，處2 年以下有期徒刑、拘役或新臺幣3 萬元
以下罰金。


司法院資訊處製作；財團法人民間司法改革基金會備份。
